【裁判字號】    90,上訴,1888
【裁判日期】    900727
【裁判案由】    毒品危害防制條例等
【裁判全文】
臺灣高等法院刑事判決                            九十年度上訴字第一八八八號
    上  訴  人
    即  被  告  乙○○
    指定辯護人  本院甲○辯護人
右上訴人因毒品危害防制條例等案件，不服臺灣板橋地方法院八十九年度訴字第一五
０四號，中華民國九十年二月十五日第一審判決（起訴案號：臺灣板橋地方法院檢察
署八十八年度偵字第二二九七七號、第二五一一七號）提起上訴，本院判決如左：
    主  文
原判決關於轉讓第二級毒品部分撤銷。
乙○○無罪。
    理  由
一、公訴意旨略以：被告乙○○基於轉讓第二級毒品安非他命之概括犯意，自民國（
    下同）八十八年九月上旬起至八十八年十月上旬日止，連續在台北縣三重市○○
    路○段一二六巷三十九號六樓，無償轉讓安非他命予丙○○施用多次。嗣於八十
    八年十月十二日十八時許，在台北縣三重市大智公園內，查獲乙○○，因認被告
    乙○○涉犯毒品危害防制條例第八條第二項之轉讓安非他命罪嫌云云（其另犯收
    受贓物部分經原審判決後，因乙○○撤回上訴，該部分業已確定）。
二、公訴人認被告乙○○涉犯毒品危害防制條例第八條第二項之轉讓安非他命罪嫌，
    無非以偵查中同案被告丙○○之指述，及證人丁○○之供證為其主要之論據。惟
    訊之被告乙○○則堅決否認有任何轉讓第二級毒品之犯行，辯稱：伊沒有轉讓安
    非命給丙○○施用，伊並不認識丙○○；丙○○及丁○○之證詞並非實在等語。
三、按共同被告所為不利於己之供述，固得採為其他共同被告犯罪之證據，惟此項不
    利之供述，依刑事訴訟法（修正前）第二百七十條第二項之規定，仍應調查其他
    必要之證據，以察其是否與事實相符，自難專憑此項供述，為其他共同被告犯罪
    事實之認定，最高法院三十一年上字第二四二三號住有判例。又，依毒品危害防
    制條例之規定，涉有違反犯毒品危害防制條例之犯行者，若供出毒品來源，可獲
    得減刑之寬典；因之，被查獲施用毒品者所供之毒品來源，是否確然真實，更應
    詳查其他相關之證據資料以為佐證，不宜單憑施用毒品者所為之毒品來源供詞，
    執為所指供應毒品者犯罪之唯一證據。經查，本案偵查中同案被告丙○○固曾於
    警訊中指述：向林國雄購買乙包代價新臺幣一千元之安非他命吸食，其他我則時
    常向乙○○討來吸食，她免費讓我吸食，我則甘願為乙○○跑腿打雜工作，最後
    乙次乙○○懹給我吸食安非他命時間是八十八年十月九日，在丁○○住處云云（
    見八十八年度偵字第二五一一七號偵查卷第四十一頁背面、第四十二頁）；於八
    十八年十二月十五日在檢察官偵查中又供陳：她（乙○○）有拿給我用，時間在
    八十八年九月上旬至八十八年十月上旬，在三重市○○路我朋友丁○○住處等語
    （見同上卷第一百四十頁背面）。然據證人丁○○於八十八年十月十二日獲案時
    即在警訊中供稱：林國雄是約一星期前到我家我見過一次面，乙○○我不認識；
    ... 我真的不認識她云云（見同上卷第四十五頁）。該丁○○與被告乙○○在本
    案發生前原非相識，則被告是否可能長時間私自進入素不相識之丁○○家中，而
    如共同被告丙○○所指述，自八十八年九月上旬至八十八年十月上旬，在該丁○○住處多次免費轉讓安非他命予丙○○，已非無疑。況偵查中之同案被告丙○○
    另於八十八年十月十三日檢察官訊問中即供陳：沒有向乙○○要安非他命，不認
    識乙○○等語（見同上卷第一八七頁）；在原法院調查中仍供稱：乙○○未轉讓
    安非他命給伊吸用云云（見原審卷第二十一頁）。則該偵查中之同案被告丙○○
    所為供述，非但與事實並非相符，且又先不一，自屬有重大瑕疵，揆諸前揭判例
    意旨，自不得執為被告涉有轉讓第二級毒品罪嫌之證據。次按毫無根據之傳聞事
    實，無證據能力，不能據以認定犯罪，審理事實之法院，不予採取，自非違法，
    最高法院二十二年二十二年上字第二八四二號亦著有判例。查，證人丁○○於八
    十八年十月十三日之警訊中固曾供證：（問：丙○○所持有的安非他命、海洛因
    等毒品是何人提供給他的？），我知道他（丙○○）曾向友人或其姊仔乙○○所
    購得云云（見八十八年度偵字第二五一一七號偵查卷第四十六頁）。惟該證人於
    同日之警訊筆錄中另供陳：林國雄是約一星期前到我家我見過一次面，乙○○我
    不認識；... 我真的不認識她，她是丙○○的朋友，我經常聽丙○○提起她，丙○○稱呼她為「姊仔」，當時是丙○○帶她與警方前來我家搜索，所以她在現場
    等語（見同上卷第四十五頁）。證人丁○○與被告乙○○既非相識，所謂「知道
    他（丙○○）曾向友人或其姊仔乙○○所購得」，亦無非出傳聞自丙○○之訊息
    資料；況該證人所供述「向姊仔乙○○購得」，又核與丙○○自己陳述「係向乙○○討來吸食，她免費讓我吸食」云云不符。從而，證人丁○○所供證「知道他
    （丙○○）曾向友人或其姊仔乙○○所購得」乙節，尚屬毫無根據之傳聞事實，
    並無證據能力，自不能據以認定被告涉犯轉讓第二級毒品安非他命罪嫌。
四、此外，又查無其他積極證據足認被告乙○○涉有公訴人所指之轉讓第二級毒品安
    非他命犯行，被告此部分之犯罪尚屬不能證明。原審未及詳查，遽予論罪科刑，
    自有可議。被告之上訴意旨，執以指摘原判決不當，為有理由。應由本院將原判
    決關於連續轉讓第二級毒品部分撤銷，改為被告無罪之諭知。
據上論斷，應依刑事訴訟法第三百六十九條第一項前段、第三百六十四條、第三百零
一條第一項，判決如主文。
本案經檢察官劉靜婉到庭執行職務。
中      華      民      國    九十      年      七      月    二十七    日
                              臺灣高等法院刑事第十二庭
                                  審判長法  官   劉  景  星
                                        法  官   陳  志  洋
                                        法 官   陳  博  志
右正本證明與原本無異。
如不服本判決應於收受送達後十日內向本院提出上訴書狀，其未敘述上訴之理由者並
得於提起上訴後十日內向本院補提理由書（均須按他造當事人之人數附繕本）。
                                        書記官   陳  嘉  文
中      華      民      國    九十    年    七      月     二十七     日


司法院資訊處製作；財團法人民間司法改革基金會備份。
